臺灣新竹地方法院刑事裁定　　　　　　 94年度聲判字第3號
　　聲　請　人　丙○○
　　委任律師　　溫瑞鳳律師
　　被　　　告　乙○○
　　　　　　　　甲○○　男43.
上列聲請人因告訴被告乙○○業務侵占、偽造文書及被告甲○○
業務侵占案件，不服臺灣高等法院檢察署檢察長駁回聲請再議之
處分（93年度上聲議字第4433號），聲請交付審判，本院裁定如
下：
    主  文
聲請駁回。
    理  由
一、按告訴人不服上級法院檢察署檢察長或檢察總長認再議為無
    理由而駁回之處分者，得於接受處分書後10日內委任律師提
    出理由狀，向該管第一審法院聲請交付審判；又法院認為交
    付審判之聲請不合法或無理由者，應駁回之，刑事訴訟法第
    258條之1第1項、第258條之3第2項前段分別定有明文。次按
    法院認交付審判之聲請不合法或無理由者，應駁回之；又法
    院為裁定前，得為必要之調查，同法第258條之3第2項前段
    、第3項分別定有明文。依上開規定之立法意旨，既係對於
    檢察官不起訴或緩起訴裁量權制衡之一種外部監督機制，法
    院僅在就檢察官所為不起訴或緩起訴之處分是否正確加以審
    查，以防止檢察機關濫權，依此立法精神，法院就聲請交付
    審判案件之審查，所謂「得為必要之調查」，其調查證據之
    範圍，自應以偵查中曾顯現之證據為限，不可就告訴人新提
    出之證據再為調查，亦不可蒐集偵查卷外之證據，否則將與
    刑事訴訟法第260條之再行起訴規定混淆不清（參照臺灣高
    等法院91年4月25日第1次刑事庭庭長法律問題研究會議決議
    意旨）。準此，法院裁定交付審判，即如同檢察官提起公訴
    使案件進入審判程序，是法院裁定交付審判之前提，必須偵
    查卷內所存證據已符合刑事訴訟法第251條第1項規定「足認
    被告有犯罪嫌疑」而檢察官應提起公訴之情形，亦即該案件
    已經跨越起訴門檻，否則，縱或法院對於檢察官所認定之基
    礎事實有不同之判斷，但如該案件仍須另行蒐證偵查始能判
    斷應否交付審判者，因交付審判審查制度並無如同再議救濟
    制度得為發回原檢察官續行偵查之設計，法院仍應依同法第
    258條之3第2項前段規定，認聲請無理由而裁定駁回之，合
    先敘明。
二、本件聲請人即告訴人丙○○以被告乙○○、甲○○2人，涉
    犯業務侵占、偽造文書等罪提出告訴，經臺灣新竹地方法院
    檢察署（下稱新竹地檢署）檢察官偵查後，而於93年11月15
    日以93年度偵字第5689號為不起訴處分。因聲請人不服而聲
    請再議，經臺灣高等法院檢察署檢察長認再議為無理由，而
    於93年12月14日以93年度上聲議字第4433處分書駁回再議之
    聲請。
三、聲請交付審判意旨略以：
（一）被告乙○○係告訴人丙○○所僱用之會計，因告訴人車禍
      受傷致半身不遂，臥病在床，被告乙○○勾串被告甲○○
      律師，製作虛偽之委任書（以下簡稱委任書）記載：「茲
      委任甲○○君就新竹地方法院八十七年度執全字第22號陳
      長慶假扣押丙○○財產，丙○○提存壹佰陸拾萬元為擔保
      免為假扣押乙事，全權處理有關領回擔保金壹佰陸拾萬元
      事宜，上述所領回之擔保金，亦同意並委任甲○○君代為
      清償丙○○所積欠之債務及委任費用，恐口說無憑，特立
      據為證。此致甲○○收執。立據人：丙○○。中華民國八
      十八年九月十二日」。嗣被告甲○○向本院提存所領取87
      年度存字第1563號之提存金即新台幣（下同）160萬元及
      利息後，並未交付予告訴人本人，竟前往被告乙○○位於
      新竹市○○街62巷9號1樓家中，先要求告訴人配偶葉秀蓮
      在記載「茲親收甲○○君所交付取回之新竹地方法院八十
      七年度存字第1563號提存物新台幣一百六十萬元整，孳息
      部分則由甲○○君收取，作為取回提存物之費用。此致甲○○君收執。立據人：葉秀蓮。住址：新竹縣新豐鄉○○
      村○○街146-1號。見證人：乙○○。中華民國八十九年
      十二月十一日」之收據（以下稱簡稱收據）上簽收，但僅
      交付葉秀蓮3萬元而已，其餘款項均由被告2人共同侵占入
      己等事實，業經葉秀蓮在偵查中結證在卷，新竹地檢署檢
      察官之93年度偵字第5689號為不起訴處分書並未說明證人
      葉秀蓮之證言何以不足採信，顯已違背證據法則。
（二）又上開不起訴之理由，無非採信被告甲○○所提出之委任
      書，惟查：委任書上「丙○○」3字，並非告訴人本人所
      親自簽名，而所蓋丙○○之印章，係被告乙○○掌管告訴
      人印章時所盜蓋，是告訴人告訴被告2人偽造委任書、告
      訴人簽名及盜蓋告訴人印章，自屬依法有據。詎上開不起
      訴處分書竟置之不理。反而，逕自採用委任書，認定該委
      任書係告訴人所出具，及告訴人授權領取提存金等情，顯
      然顛倒黑白之論。
（三）上開委任書之製作日期為88年9月12日，但被告前往本院
      領取提存金之日期為89年12月11日。告訴人不可能於1年3
      個月之前即委任被告甲○○領取提存金。蓋88年9月12日
      當時，告訴人與陳長慶間之訴訟程序尚未終結，告訴人不
      能領取提存金，當然不可能委任被告甲○○領取提存金。
（四）被告甲○○所提出委任書與收據之矛盾之處：
    １、告訴人係透過被告乙○○之介紹，委任被告甲○○為損
        害賠償事件之代理人，被告甲○○曾到告訴人位於新竹
        縣新豐鄉○○村○○街146之1號家中，親眼見到被告半
        身不遂，臥病在床。苟告訴人委任甲○○領取提存金16
        0萬及利息，何以不送到丙○○家中? 何以送往被告乙○○家中?
    ２、委任書上記載「..... 甲○○代為清償丙○○所積欠之
        債務及委任費用」，則究告訴人所積欠之債務若干？何
        一債務？委任費用若干？何以不與告訴人本人會算？且
        委任書上並無告訴人委任葉秀蓮受領提存金之意，被告
        甲○○何以將提存金3萬元交付予無受領權之葉秀蓮？
    ３、被告甲○○依委任書，須代為清償告訴人所積欠之債務
        及委任費用，當然不可能將提存金160萬元全數交付予
        葉秀蓮。而證人葉秀蓮於警訊、偵查中，一再堅稱被告
        甲○○先要求其在收據上簽收，事後僅交付現金3萬元
        而已。足證葉秀蓮簽字之收據，顯然不真實。乃因被告
        甲○○身為律師、被告乙○○為會計人員，2人熟諳法
        律，利用葉秀蓮僅國小程度，無知村婦，誆騙其在收據
        上先簽收，作為脫罪之藉口，彰彰甚明。
四、聲請人以被告2人偽造委任書、侵占提存金157萬元，認被告
    2人共同涉犯刑法第336條第2項之業務侵占罪、被告乙○○
    另犯偽造文書罪嫌而提出告訴，惟據檢察官偵查結果，認以
    ：
（一）依被告甲○○所提出之台灣高等法院88年度上字第1409號
   　 號民事判決暨本院判決確定證明書可知，告訴人就其與案
      外人陳長慶間損害賠償事件，確實有委託被告甲○○律師
      為訴訟代理人，是告訴人於偵查中所稱：我根本不認識甲○○律師，也沒有聘僱他云云，顯非事實。
（二）依被告甲○○所提出之委任書記載：「茲委任甲○○君就
      新竹地方法院八十七年度執全字第22號陳長慶假扣押丙○○財產，丙○○提存壹佰陸拾萬元為擔保免為假扣押乙事
      ，全權處理有關領回擔保金壹佰陸拾萬元事宜，上述所領
      回之擔保金，亦同意並委任甲○○君代為清償丙○○所積
      欠之債務及委任費用，恐口說無憑，特立據為證。此致甲○○收執。立據人：丙○○。中華民國八十八年九月十二
      日」，可知被告甲○○確有受告訴人委任處理此事。又當
      時係由告訴人之妻葉秀蓮與被告乙○○、甲○○共同前往
      領取擔保金，實難想像被告乙○○有盜用告訴人印章之行
      為。
（三）據被告甲○○所提收據載稱：「茲親收甲○○君所交付取
      回之新竹地方法院八十七年度存字第1563號提存物新台幣
      一百六十萬元整，孳息部分則由甲○○君收取，作為取回
      提存物之費用。此致甲○○君收執。立據人：葉秀蓮。住
      址：新竹縣新豐鄉○○村○○街146-1號。見證人：乙○○。中華民國八十九年十二月十一日」，足證告訴人主張
      之160萬元，業由葉秀蓮領取。衡諸常情，被告甲○○既
      已受告訴人委任為訴訟代理人並處理後續非訟事宜，當時
      又與告訴人之妻、被告乙○○共同前往銀行提款，被告二
      人實無侵占之機會，本件應係告訴人、葉秀蓮與被告甲○○間，就訴訟委任費用、孳息部分金額，彼此認知不同所
      生之民事糾紛，應循民事程序解決。
（四）綜上所述，本件尚難僅憑告訴人片面指訴，遽認被告乙○○、甲○○犯有前揭告訴意旨所陳之罪行，此外復查無其
      他積極確切之證據，足認被告等有何上揭犯行，自應認被
      告2人罪嫌不足。故依刑事訴訟法第252條第10款為不起訴
      處分。
五、聲請人不服向臺灣高等法院檢察署提起再議，經該署以93年
    度上聲議字第4433號處分書駁回再議之聲請，其理由略為：
（一）89年12月11日之收據內容記載：「茲親收甲○○君所交付
      取回之新竹地方法院八十七年度存字第1563號提存物新台
      幣一百六十萬元整，慈（應為「孳」之誤）息部分則由甲○○君收取，作為取回提存物之費用。此致甲○○君收執
      。立據人：葉秀蓮。住址：新竹縣新豐鄉○○村○○街
      146-1號。見證人：乙○○。中華民國八十九年十二月十
      一日」等語，業據聲請人之妻葉秀蓮於新竹地檢署檢察官
      訊問時承認該收據上葉秀蓮簽名為其所簽寫等情，則聲請
      人之妻葉秀蓮依該收據之記載取得提存物一百六十萬元，
      足見聲請人指稱僅交付其中三萬元予葉秀蓮，其餘款項由
      被告乙○○、甲○○侵占入己云云，顯與事實不符。
（二）至被告乙○○在89年12月11日當日開車載著被告甲○○及
      聲請人之妻葉秀蓮一起去新竹火車站附近的臺灣銀行領錢
      ，因為該處不好停車，所以伊就留在車上，由他們二人下
      車去辦理等語，亦據證人甲○○結證在卷，是被告乙○○
      僅只於開車，並未會同辦理領回擔保金，自無偽造文書罪
      嫌之餘地。認聲請人聲請再議為無理由，依刑事訴訟法第
      258條前段為駁回之處分等語。
六、本院依職權調閱新竹地檢署93年度他字第206號、93年度偵
    字第5689號及臺灣高等法院檢察署93年度上聲議字第4433號
    卷及本院87年度存字第1563號提存卷宗、89年度取字第2135
    號取回提存物卷，經查：
（一）按犯罪事實應依證據認定之，無證據不得推定其犯罪事實
      ，刑事訴訟法第154條定有明文。次按事實之認定，應憑
      證據，如未能發現相當證據，或證據不足以證明，自不能
      以推測或擬制之方法，為裁判基礎。而告訴人之告訴，係
      以使被告受刑事訴追為目的，是其陳述是否與事實相符，
      仍應調查其他證據以資審認。又認定犯罪事實，所憑之證
      據，雖不以直接證據為限，間接證據亦包括在內，然無論
      直接或間接證據，其為訴訟上之證明，須於通常一般之人
      均不致有所懷疑，而得確信其為真實之程度者，始得據之
      為有罪之認定，倘其證明尚未達到此一程度，而有合理性
      懷疑之存在時，即無從為有罪之認定。最高法院40年台上
      字第86號、52年臺上字第1300號、76年台上字第4986號判
      例意旨分別可資參照。
（二）告訴人與案外人陳長慶間之民事損害賠償事件，告訴人委
      任被告甲○○擔任訴訟代理人之事實，有偵查卷附之本院
      87年度訴字第316號、臺灣高等法院88年度上字第1409號
      民事判決可資佐證（見93年度他字第206號卷第48、57頁
      ），參以告訴人於偵查中提出之「丙○○委任官司律師費
      用至9月1日止」之明細表（見93年度他字第206號卷第74
      頁，足證告訴人與被告甲○○間確實存有數件訴訟程序之
      委任關係，是告訴人於偵訊中陳稱：「我根本不認識甲○○律師，也沒有聘僱他」云云，不足採信，可見告訴人空
      言指訴，顯有瑕疵。
（三）觀諸本院89年度取字第2135號取回提存物卷附之取回提存
      物請求書、委任狀，可知該取回提存物請求書、委任狀上
      均加蓋告訴人之印鑑章，並有有印鑑證明正本一份在卷可
      證，可見被告甲○○係持有告訴人之印鑑章以取回提存物
      ，參以被告甲○○受告訴人委任為本案損害賠償事件之訴
      訟代理人，已如前述，是被告甲○○提出委任書，辯稱告
      訴人委任處理後續非訟事宜，應非虛妄。
（四）雖告訴人指訴被告乙○○掌管印章之情，惟經被告乙○○
      否認在卷，再查上開89年度取字第2135號取回提存物卷宗
      內均無被告乙○○之名義，參以被告2人與告訴人之配偶
      葉秀蓮、被告2人共同搭車前往銀行欲取回擔保金時，被
      告乙○○並未下車辦理之情，亦據證人甲○○結證在卷，
      是被告乙○○既未提出申請、亦未會同辦理領回擔保金，
      自無偽造文書罪嫌之餘地。
（五）雖告訴人之配偶葉秀蓮於偵訊中證述：收據上葉秀蓮簽名
      為其所簽寫，僅取回3萬餘元等語（見93年度他字第206
      號卷第43、44頁），惟查，被告甲○○亦不否認依據委任
      書之記載，以上開160萬元代為清償告訴人所積欠之債務
      及委任費用之情，至於被告甲○○究竟為告訴人代償債務
      及委任費用數額為何？均屬民事糾葛，自不得以刑事罪責
      相繩。
（六）至聲請人於聲請交付審判時，指訴委任書上丙○○三字，
      並非告訴人丙○○本人親自簽名等情，惟查，聲請人就此
      部分並未於偵查中提出，乃屬告訴人新提出之證據，揆諸
      前揭說明，就此部分本院自不得就原偵查卷宗內顯現之證
      據以外之範圍及聲請人新提出之證據再為調查。
（七）綜上所述，聲請人於偵查中所指摘不利於被告之事證，均
      經檢察機關詳為調查及斟酌，分別予以不起訴處分及駁回
      再議之聲請，對照卷內資料，並未違背經驗法則、論理法
      則或其他證據法則，原處分認被告等之業務侵占、偽造文
      書行為因罪嫌不足，於法並無違誤。從而，聲請人對於駁
      回再議之處分加以指摘求予交付審判，並無理由，應予駁
      回。
七、依刑事訴訟法第258條之3第2項前段，裁定如主文。
中　　華　　民　　國　　94　　年　　6 　　月　　6 　　日
                  刑事第一庭審判長法    官  賴  淑  敏
                                  法    官  彭  淑  苑
                                  法    官  黃  美  文
以上正本證明與原本無異。
不得抗告。
中　　華　　民　　國　　94　　年　　6 　　月　　6 　　日
                                  書 記 官  陳  秀  子
